【裁判字號】    88,簡上,395
【裁判日期】    900111
【裁判案由】    給付買賣價金
【裁判全文】
臺灣板橋地方法院民事判決  八十八年度簡上字第三九五號
    上  訴  人  甲○○
    被  上訴人  乙○○
    訴訟代理人  丙○○
右當事人間請求給付買賣價金事件，上訴人對於中華民國八十八年八月三十日本院板
橋簡易庭八十八年度板簡字第六三一號第一審簡易判決提起上訴，本院判決如左：
    主    文
上訴駁回。
第二審訴訟費用由上訴人負擔。
    事    實
甲、上訴人方面：
一、聲明：
（一）原判決廢棄。
（二）被上訴人在第一審之訴駁回。
（三）第一、二審訴訟費用由被上訴人負擔。
二、陳述：除與原判決記載相同者，茲引用之外，補稱：
（一）被上訴人主張上訴人於民國（下同）八十七年三月十三日向被上訴人購買坐落
      台中市○區○○街七十號四樓之二房屋及基地，約定價款新台幣（下同）二百
      三十六萬元，於簽約當日給付現金四十萬元，餘款一百九十六萬元向銀行貸款
      ，不足尾款於交屋時以現金補足，嗣後被上訴人主張上訴人尚積欠三十六萬元
      未付，並提出不動產買賣契約書為憑，惟遍觀該契約全文，未見上訴人上積欠
      被上訴人三十六萬元之記載，是依該不動產買賣契約書尚不足以證明上訴人尚
      積欠被上訴人三十六萬元尾款之事實，原審法院逕為此認定，顯有違誤。且依
      該買賣契約書第十四條其他特別約定第二項載明甲方（即上訴人）貸款尾款部
      分，交屋時以現金一次補足給乙方（即被上訴人），今被上訴人既已交屋，顯
      見尾款部分應已補足，被上訴人主張尚有三十六萬元未補足，應由被上訴人負
      舉證之責。
（二）再者，本件上訴人並非實際買受人，實際買受人為上訴人之姐夫洪登科，此由
      被上訴人提出用以支付房屋尾款之三十六萬元本票是由上訴人之姊姊即洪登科
      之妻何麗華所開立一節，可資佐證。當時洪登科表示要將他的房屋過戶到上訴
      人名下，上訴人以為他要脫產，而將身分證及印章交給洪登科，也跟他一起去
      銀行辦貸款，但不知道是要用上訴人名義簽訂系爭買賣契約，其他事情上訴人
      並不清楚，也不知道有尾款未付的問題，所有事情都是授權給洪登科處理。
（三）原告所持有之房屋買賣契約書非上訴人本人親筆簽名及蓋章，上訴人從未參與
      ，更無授權他人代勞。該份契約書係被上訴人與洪登科私自偽造，依法應喪失
      契約效力。
三、證據：請求訊問證人洪登科。
乙、被上訴人方面：
一、聲明：如主文所示。
二、陳述：除與原判決記載相同者，茲引用之外，補稱：
（一）系爭買賣契約是在被上訴人與洪登科合建房屋之一樓簽訂，當時上訴人沒有到
      場，但有交付身分證及印章給洪登科，當初洪登科表示上訴人委託他出面訂約
      ，後來貸款時上訴人有親自到銀行對保，買受人確為上訴人，上訴人也應該知
      情系爭買賣。
（二）上訴人委託何麗華於八十七年五月十四日簽立之切結書中，其內容載明「開立
      未給付款項同額之商業本票乙張，交付乙○○保管，俟立切結書人付清尾款（
      三十六萬元）後返還」，因為何麗華是上訴人的姊姊，而且願意開票，所以被
      上訴人才會接受何麗華開的切結書及本票，上開本票迄今仍由被上訴人收執，
      且上訴人仍無法提出清償之證據，足見上開尾款並未清償。而被上訴人亦因收
      受該本票，始同意提前將系爭買賣之房地過戶給上訴人。
（三）被上訴人和上訴人間的契約價款就已經扣除停車位的價錢，當時一個停車位約
      三、四十萬元，系爭房屋本來貸款預計是一百九十六萬元，後來只貸款一百六
      十萬元，故上訴人尚有尾款三十六萬元未付。洪登科雖稱「因與乙○○結算合
      建房屋工程款，乙○○還欠我一個停車位，所以我就將停車位與房屋尾款直接
      抵掉」云云，惟兩造簽立系爭不動產買賣契約日期為八十七年三月十三日，被
      上訴人與洪登科結算工程款對帳日期為八十七年四月間即已完成，洪登科並應
      給付被上訴人八十萬元，其即開立自八十七年六月三十日至八十八年九月三十
      日止之支票十六張交付被上訴人（之後共計十三張退票），而由前述切結書內
      容及本票可知，用以支付尾款三十六萬元之本票發票日為八十七年五月十四日
      、到期日為八十七年五月三十一日，其時間顯然在兩造簽立不動產買賣契約之
      後，同時也在被上訴人與洪登科對帳日期之後。故被上訴人和洪登科間沒有所
      謂「因結算工程款、以停車位抵債」的問題，其證詞不實。
三、證據：除引用第一審提出之證據外，另提出買賣契約書二份、切結書一份、本票
    一張、支票十三張、支票明細表一份、刑事判決書一份影本為證，並聲請訊問證
    人李麗玲、邱貞娥。
    理    由
一、被上訴人於原審起訴主張：上訴人於八十七年三月十三日向被上訴人購買坐落台
    中市○區○○街七十號四樓之二房屋及基地，約定價款二百三十六萬元，於簽約
    當日給付現金四十萬元，餘款一百九十六萬元向銀行貸款，不足尾款於交屋時以
    現金補足。嗣後上訴人向銀行貸得一百六十萬元，尚積欠三十六萬元未付，屢經
    催討，均不獲給付，為此本於買賣契約關係提起本訴，請求上訴人如數給付尾款
    並加計自支付命令送達翌日起至清償日止之法定遲延利息。
二、上訴人則以：被上訴人應就積欠尾款三十六萬元之事實負舉證之責，且上訴人並
    非系爭房地實際買受人，實際買受人為上訴人之姐夫洪登科，系爭房屋買賣契約
    書更非上訴人本人親筆簽名及蓋章，上訴人從未參與，更無授權他人代勞，該份
    契約依法對上訴人應不生契約效力等語置辯。
三、查被上訴人主張兩造於八十七年三月十三日簽訂系爭買賣契約，約定價款二百三
    十六萬元，於簽約當日給付現金四十萬元，上訴人另向銀行貸得一百六十萬元，
    尚積欠三十六萬元未付等事實，業據提出買賣契約書、切結書、本票等件為證，
    上訴人則以前詞置辯。因此，本件爭點為系爭買賣契約之買受人應為上訴人或係
    洪登科，以及是否有積欠尾款三十六萬元未付之情事。
四、首先就系爭買賣契約之買受人應為上訴人或係洪登科一節而言：
（一）按民法第一百六十七條明文：「代理權係以法律行為授與者，其授與應向代理
      人或向代理人對之為代理行為之第三人，以意思表示為之。」又「借據內印章
      及作押房契既均屬真正，雖由他人代為立據而除有確切反證外，自應推定為本
      人授權行為」（最高法院三十七年上字第八八一六號判例參照）。
（二）查被上訴人主張「系爭買賣契約是在被上訴人與洪登科合建房屋之一樓簽訂，
      當時上訴人沒有到場，但有交付身分證及印章給洪登科，當初洪登科表示上訴
      人委託他出面訂約，後來貸款時上訴人有親自到銀行對保，買受人確為上訴人
      ，上訴人也應該知情系爭買賣」等情，核與證人即承辦本件之代書邱貞娥於九
      十年一月四日到庭證稱：「我跟被上訴人一起到洪登科那裡訂立契約，我印象
      中洪先生有拿何小姐的身分證影本及印章，說要買她的房子，契約書上買方有
      寫「代甲○○」，因為雙方都有認識，就是洪登科代理甲○○的意思，當初簽
      約時甲○○沒有到場，只有洪登科到場，在銀行對保時甲○○也有到場，銀行
      在對保過程會詢問買賣房屋的情形，甲○○應該知道她有買系爭房屋」等語相
      符，是被上訴人所言，並非無據。
（三）又上訴人於本院審理時自認「當時洪登科表示要將他的房屋過戶到上訴人名下
      ，而將身分證及印章交給洪登科，也跟他一起去銀行辦貸款，但不知道是要用
      上訴人名義簽訂系爭買賣契約，其他事情上訴人並不清楚，所有事情都是授權
      給洪登科處理」等情，足見上訴人已事先同意洪登科以其名義辦理不動產移轉
      手續，並交付身分證及印章授權洪登科全權處理，顯然其授權範圍應包括簽訂
      不動產買賣契約在內。雖然上訴人於簽訂系爭買賣契約時未在場，對契約內容
      亦不知詳情，但上訴人既已事先授權，且洪登科係亦以上訴人代理人之身分與
      被上訴人訂約，當場並出示上訴人之身分證及印章，應認系爭買賣契約係直接
      對上訴人發生效力。更何況，證人邱貞娥業已證稱「在銀行對保時甲○○也有
      到場，銀行在對保過程會詢問買賣房屋的情形，甲○○應該知道她有買系爭房
      屋」等語，已如前述，而經本院以上述證詞詢問上訴人意見時，上訴人當庭亦
      坦承「我知道要用我的名義買房子及貸款」一語，顯然上訴人確係同意洪登科
      以其名義簽訂系爭買賣契約並辦理貸款手續無疑。
（四）上訴人雖另辯稱其以為洪登科要將他名下房屋辦理過戶，不知簽訂系爭契約云
      云。惟如前所述，上訴人既已事先同意洪登科以其名義辦理不動產移轉手續，
      並同意洪登科使用其身分證及印章，嗣於銀行對保時又已知悉系爭買賣契約情
      形，而無任何意見，即應認不違背其本意，故洪登科所為之簽訂系爭買賣契約
      行為，自應對上訴人本人直接發生效力，上訴人為系爭買賣契約之買受人，應
      屬無疑。
五、再就上訴人是否有積欠尾款三十六萬元一節而言：
    按被上訴人主張依照系爭買賣契約，上訴人尚積欠尾款三十六萬元未付之事實，
    業經證人洪登科到庭所承認；又據被上訴人所提出由洪登科之妻即上訴人姊姊何
    麗華於八十七年五月十四日簽立之切結書中，其內容亦載明「開立未給付款項同
    額之商業本票乙張，交付乙○○保管，俟立切結書人付清尾款（三十六萬元）後
    返還」等語，此有切結書及本票各一份可稽。而上開本票迄今仍由被上訴人收執
    ，且上訴人仍無法提出清償之證據，足見上開尾款並未清償。是上訴人依照系爭
    買賣契約，仍有積欠尾款三十六萬元未付之事實，堪以認定。
六、原審以兩造間訂有系爭買賣契約，上訴人確有積欠尾款三十六萬元未付之事實，
    而判命上訴人應給付本件買賣價金尾款，及自支付命令送達翌日起至清償日止，
    按週年利率百分之五計算之利息，經核於法洵無不合，上訴意旨猶予指謫，求予
    廢棄，為無理由，應駁回其上訴。
七、本件事證已臻明確，兩造其餘主張陳述及證據，於判決結果尚不生影響，遂毋庸
    一一論列，併此敘明。
八、據上論結，本件上訴為無理由，依民事訴訟法第四百三十六條之一第三項、第四
    百四十九條第一項、第七十八條，裁判如主文。
中      華      民      國      九十    年      一      月     十一     日
                                臺灣板橋地方法院民事第二庭
~B審判長法  官  蕭惠芳
~B      法  官  陳麗玲
~B      法  官  劉以全
右正本證明與原本無異
不得上訴
中      華      民      國      九十    年      一      月     十一     日
~B書記官  王麗珍


司法院資訊處製作；財團法人民間司法改革基金會備份。
